---
title: "Erste Schritte in R"
author: "Norman Markgraf"
date: "1 April 2019"
output: word_document
---

```{r setup, include=FALSE}
knitr::opts_chunk$set(echo = TRUE)
library(mosaic)
```

## Vorlesung vom 1.4.2019

Diese Datei braucht die Endung ".Rmd", sonst ist das kein R markdown für R Studion, sondern einfach nur eine Textdatei und die R Codeblöcke können nicht ausgeführt werden.

Zu beginn einer jeden Veranstalltung laden wir immer das Paket "Moasic" wie folgt:

```{r}
library(mosaic)
```


R hat einen Datensatz versteckt, den wir nun "herzaubern":

```{r}
data("Alcohol")
```


Um sich die ersten Zeilen anzusehen können wir den Befehl 'head()' nutzen:


```{r}
head(Alcohol)
```

Mit den Befehl 'tail()' dagegen bekopmmt mensch die letzten Zeilen von Alcohol:

```{r}
tail(Alcohol)
```


Schauen wir uns die von Deutschland gespeicherten Daten an, in dem wir danach "filtern":

```{r}
Alcohol %>% filter(country == "Germany")
```

Wir wollen nun nur das Jahr 2008 betrachten und die Spalte "X" stört uns auch und muss weg!

Dazu nutzen wir den Befehl "select()" und speichern das Ergebnis in der Variablen "Alcohol.2008":

```{r}
Alcohol.2008 <- Alcohol %>%   # Erezuge Tabelle Alcohol.2008 mit Datenquelle Alcohol und dann 
  filter(year == 2008) %>%    # Filtriere nur das Jahr 2008 UND DANN
  select(country, alcohol)    # Wähle nur die Spalten country und alcohol
```


```{r}
Alcohol %>%   # Erezuge Tabelle Alcohol.2008 mit Datenquelle Alcohol und dann 
  filter(year == 2008) %>%    # Filtriere nur das Jahr 2008 UND DANN
  select(country, alcohol) -> Alcohol.2008    # Wähle nur die Spalten country und alcohol
```


Wir können einen Datensatz nach jeder Spalte sortieren. Das geht mir dem Befehl "arrange()":

```{r}
Alcohol.2008.sort <- Alcohol.2008 %>%
  arrange(alcohol)
```


Wir wollen jeden Land seinen Rang zuweisen. Das geht mit dem Befehl "rank()" und dem Befehl "mutate()":

```{r}
Alcohol.2008.rank <- Alcohol.2008 %>%
  mutate(rank = rank(alcohol))
```

Schauen wir uns nun den Rang von Deutschland an:

```{r}
Alcohol.2008.rank %>% filter(country == "Germany")
```


Vergleichen wir nun die Länder "Deutschland", "Polen", "Niederlande", "Österreich":

```{r}
Alcohol.2008.rank %>% 
  filter(
    country == "Germany" | 
    country == "Poland" |
    country == "Netherlands" |
    country == "Austria"
  )
```

Wie speichert R nun den Datensatz ab?

```{r}
str(Alcohol)
```


```{r}
inspect(Alcohol)
```


## Vorlesung vom 13.04.2019


Wie immer laden wir zu erst Mosaic:

```{r}
library(mosaic)
```

Danach wollen wir die tipping Daten aus dem Netz laden:

```{r}
download.file("https://goo.gl/whKjnl", destfile = "tips.csv")
```
Danach laden wir die Daten in den Speicher, genauer in die Variable "tips", mit dem Befehl:

```{r}
tips <- read.csv2("tips.csv")
```


```{r}
library(gridExtra)
```

Wir wollen am Anfang einen Blick auf unsere Daten werfen:

```{r}
str(tips)
```


Graphische Analyse des Geschlechts der Rechnungszahler*innen:


```{r}
plot1 <- gf_bar( ~ sex, data=tips )
plot2 <- gf_barh( ~ sex, data=tips )
grid.arrange(plot1, plot2, nrow=1)
```


Wie hoch ist der Frauenanteil unter den Rechnungszahler*innen?

```{r}
prop( ~ sex,             # Untersuche das Geschlecht
     success = "Female", # Nimm nur die Frauen
     data=tips)          # Nimm den Datensatz tips-
```


Wie sehen die Häufigkeiten in einer Tabelle aus?

Zunächst *absolute* Häufigkeiten

```{r}
tally( ~ sex, data=tips)
```

Dann die *relative* Häufigkeiten:

```{r}
tally( ~ sex, 
       format = "proportion",
       data=tips)
```

Wie sieht das aus zu den beiden Tageszeiten:

```{r}
gf_bar( ~ sex
        | time, 
        data=tips)
```

Zunächst *absolute* Häufigkeiten

```{r}
tally( ~ sex 
      | time, 
      data=tips)
```

Dann die *relative* Häufigkeiten:

```{r}
tally( ~ sex
       | time, 
       format = "proportion",
       data=tips)
```

```{r}
tally( ~ sex 
      | size, 
      data=tips)
```


## Vorlesung vom 03.05.2019

Zunächst laden wir, zur Sicherheit, das Paket mosaic und die tipping Daten nach R:


```{r}
library(mosaic)
tips <- read.csv2("tips.csv")
```


Einen Boxplot des Rechnungsbetrags erhalten wir mit dem Befehl "gf_boxplot" wie folgt:

```{r}
gf_boxplot( ~ total_bill, data=tips)
```

Wenn ich das nach dem Rauchstatus gruppiert haben möchte, dann muss man " | smoker " hinter die UV schreiben:

```{r}
gf_boxplot( ~ total_bill | smoker, data=tips)
```

Rechnungshöhe gruppiert nach dem Geschlecht:

```{r}
gf_boxplot( ~ total_bill | sex, data=tips)
```


```{r}
favstats( ~ total_bill | sex, data=tips)
```

## Vorlesung vom 8.5.2019

Zu ersten (nochmals) die Tipping-Daten und das Paket `mosaic` laden:

```{r}
library(mosaic)
tips <- read.csv2("tips.csv")
```


## Offene Übung 54 - Rechnungshöhe für Raucher*innen- bzw. Nichtraucher*innen-Tische

Ein Histogramm:

```{r}
gf_histogram( ~ total_bill | smoker, data=tips)
```

Ein Boxplot:

```{r}
gf_boxplot(total_bill ~ smoker, data=tips)
```

Die Kennzahlen:

```{r}
favstats(total_bill ~ smoker, data=tips)
```

```{r}
iqr(total_bill ~ smoker, data=tips)
```

## Offene Übung 55 : Zusammenhang zwischen Trinkgeld und Rechnungshöhe bei Raucher bzw. Nichtrauchern


```{r}
gf_point(tip ~ total_bill | smoker, data= tips)
```

Gibt es einen Unterschied bei der Korrelation?
```{r}
tips %>%
  group_by(smoker) %>%
  summarise(cor(tip ~ total_bill))
```


## Vorlesung vom 15.05.2019


Wie immer laden wir zu erst Mosaic:

```{r}
library(mosaic)
```

Danach laden wir die Daten in den Speicher, genauer in die Variable "tips", mit dem Befehl:

```{r}
tips <- read.csv2("tips.csv")
```


Wie simulieren einen Münzwurf:

```{r}
set.seed(2009)
muenzwurf <- do(10000) * rflip(n=10)
```

```{r}
gf_bar( ~ heads, data=muenzwurf)
```


## Nullverteilung der Stiprobe:

```{r}
set.seed(2009)
Nullvtlg <- do(10000) * rflip(n=34, prob=1/3)
```


```{r}
gf_bar( ~ heads, data= Nullvtlg)
```



## Vorlesung vom 25.5.2019

Wie immer laden wir zu erst Mosaic:

```{r}
library(mosaic)
```

Danach laden wir die Daten in den Speicher, genauer in die Variable "tips", mit dem Befehl:

```{r}
tips <- read.csv2("tips.csv")
```


Wie hoch ist der Frauenanteikl unter den Rechnungszahler*innen? (Das ist eine Destriptive Analyse!)
```{r}
tally( ~ sex, format = "proportion", data=tips)
```

Visualisiert:
```{r}
gf_bar( ~ sex, data=tips)
```

Simulation des Frauenanteils unter der $H_0$:

```{r}
set.seed(2009)

Nullvtlg <- do(10000) * rflip(n = nrow(tips))
```

```{r}
gf_histogram( ~ prop, data=Nullvtlg) %>%
  gf_vline(xintercept = prop( ~ sex, success="Female", data=tips))
```

Wie ist der p-Wert nun genau?
```{r}
propdach <- prop( ~ sex, success="Female", data=tips)
propdach
```

Wir bestimmen nun den Annahme- (und damit auch den Ablehn-) Bereich der $H_0$:

```{r}
quantile( ~ prop, probs=c(0.025, 0.975), data=Nullvtlg)
```

Unser Punktschätzer liegt also NICHT im Annahmebereich, damit liegt er im Ablehnbereich und die $H_0$ ist daher abzulehnen!

```{r}
abw.stipro <- abs(propdach - 0.5)
Nullvtlg <- Nullvtlg %>%
  mutate(abw = abs(prop - 0.5))
prop( ~ (abw >= abw.stipro), data = Nullvtlg)
```

Da der p-Wert ( hier simuliert ) bei 0 liegt und damit unter 5%(=alpha) ist die H_0 (ebenfalls) abzulehnen.



```{r}
binom.test( ~ sex,
            p = 0.5,
            success = "Female",
            data=tips)
```


## Vorlesung vom 29.5.2019

Wie immer laden wir zu erst Mosaic:

```{r}
library(mosaic)
```

Danach laden wir die Daten in den Speicher, genauer in die Variable "tips", mit dem Befehl:

```{r}
tips <- read.csv2("tips.csv")
```


Wir erstellen die Bootstrap-Verteilung für den Mittelwert der Rechnungshöhe:

```{r}
set.seed(2009)

Bootvtlg <- do(10000) *
  mean( ~ total_bill, data=resample(tips))
```

Und dann schauen wir uns das Histogramm dazu an:

```{r}
gf_histogram( ~ mean, data=Bootvtlg)
```


Bestimmen des 95%-KI:
```{r}
quantile( ~ mean, probs=c(0.025,0.975), data=Bootvtlg)
```

### Klassischer t-Test:

```{r}
t.test( ~ total_bill, mu=15, alternative="greater", data=tips)
```

```{r}
t.test( ~ total_bill, mu=19.5, alternative="greater", data=tips)
```

```{r}
gf_boxplot( total_bill ~ smoker, data=tips)
```

```{r}
mean(total_bill ~ smoker, data=tips)
```

```{r}
diffmean(total_bill ~ smoker, data=tips)
```

```{r}
set.seed(2009)
Nullvtlg <- do(10000) *
  diffmean(total_bill ~ shuffle(smoker), data=tips)
```

```{r}
gf_histogram(~diffmean, data=Nullvtlg) %>%
  gf_vline(xintercept = diffmean(total_bill ~ smoker, data=tips), color="red")
```

```{r}
quantile( ~ diffmean, probs=c(0.025, 0.975), data=Nullvtlg)
```

```{r}
t.test( total_bill ~  smoker, data=tips)
```

## Vorlesung 08.06.2019

Wie immer laden wir zu erst Mosaic:

```{r}
library(mosaic)
```

Danach laden wir die Daten in den Speicher, genauer in die Variable "tips", mit dem Befehl:

```{r}
tips <- read.csv2("tips.csv")
```

```{r}
set.seed(2009)

diff.stipro <- diffprop(sex ~ time, success="Female", data=tips)

Nullvtlg <- do(10000) * diffprop(sex ~ shuffle(time), success="Female", data=tips)

```

Die Nullverteilung als Histogramm:

```{r}
gf_histogram( ~ diffprop, data=Nullvtlg)
```

Zeichnen wir den in der Stichprobe gemessenen Wert in das Histogramm:

```{r}
gf_histogram( ~ diffprop, data=Nullvtlg) %>%
  gf_vline(xintercept = diff.stipro)
```

Wir berechnen (zur Sicherheit) einmal den p-Wert:
```{r}
abw.stipro <- abs(diff.stipro - 0)
Nullvtlg %>% mutate(abw = abs(diffprop - 0)) -> Nullvtlg
prop( ~ abw >= abw.stipro, data = Nullvtlg)
```



## Vorlesung vom 17.06.2019

Wie immer laden wir zu erst Mosaic:

```{r}
library(mosaic)
```

Danach laden wir die Daten in den Speicher, genauer in die Variable "tips", mit dem Befehl:

```{r}
tips <- read.csv2("tips.csv")
```

Schauen wir uns nun den Zusammenhang zwischen dem Trinkgeld und dem Rechnungsbetrag an:

```{r}
gf_point(tip ~ total_bill, data=tips)
```

```{r}
cor(tip ~ total_bill, data=tips)
```

Es ginge zwar auch so rum:

```{r}
gf_point(total_bill ~ tip, data=tips)
```

```{r}
cor(total_bill ~  tip, data=tips)
```

ABER: Wir sehen aus inhaltlichen Gründen eher `tip ~ total_bill` !

```{r}
erglm1 <- lm( tip ~ total_bill, data=tips)
erglm1
```

```{r}
plotModel(erglm1)
```


```{r}
summary(erglm1)
```


```{r}
predict(erglm1, # Unser Modell
        newdata= data.frame(total_bill=10), # Unsere neue Beobachtung mit x=10
        interval = "prediction")
```


### 9.2

```{r}
do(1) * lm(tip ~ total_bill, data=tips)
```


```{r}
set.seed(2009)
do(3) * lm(tip ~ total_bill, data=resample(tips))
```

Bootstrapping:

```{r}
set.seed(2009)
Bootvtlg <- do(10000) * lm(tip ~ total_bill, data=resample(tips))
```


```{r}
gf_histogram( ~ total_bill, data=Bootvtlg)
```

Wir schätzen einmal den Standardfehler:

```{r}
sd( ~ total_bill, data=Bootvtlg)
```

95%-KI:
```{r}
quantile( ~ total_bill, probs=c(0.025, 0.975), data=Bootvtlg)
```

99%-KI:
```{r}
quantile( ~ total_bill, probs=c(0.005, 0.995), data=Bootvtlg)
```

Darum also bei Ü115 (B), dass KI wird breiter!

90%-KI:
```{r}
quantile( ~ total_bill, probs=c(0.05, 0.95), data=Bootvtlg)
```


## Nullverteilung:

```{r}
do(1) * lm(tip ~ total_bill, data=tips)
```


```{r}
set.seed(2009)
do(3) * lm(tip ~ shuffle(total_bill), data=tips)
```
```{r}
set.seed(2009)
Nullvtlg <- do(10000) * lm(tip ~ shuffle(total_bill), data=tips)
```

```{r}
gf_histogram( ~ total_bill, data=Nullvtlg)
```

```{r}
gf_histogram( ~ total_bill, data=Nullvtlg) %>%
  gf_vline(xintercept = 0.105)
```

